臺灣高等法院刑事裁定　　　　　　　　　96年度毒抗字第79號
抗　告　人
即　被　告　乙○○
　　　　　　　　　　送達代收.
上列抗告人即被告因違反毒品危害防制條例案件（九十六年度毒
偵字第二六號），不服臺灣板橋地方法院九十六年度毒聲字第一
五三號，中華民國九十六年二月五日裁定（聲請案號：九十六年
度聲觀字第一二七號），提起抗告，本院裁定如下：
    主  文
抗告駁回。
    理  由
一、按犯毒品危害防制條例第十條之罪者，檢察官應聲請法院裁
    定，令被告入勒戒處所觀察、勒戒，其期間不得逾二月。觀
    察、勒戒後，檢察官依據勒戒處所之陳報，認受觀察、勒戒
    人無繼續施用毒品傾向者，應即釋放，並為不起訴之處分；
    認受觀察、勒戒人有繼續施用毒品傾向者，檢察官應聲請法
    院裁定令入戒治處所強制戒治，其期間為六個月以上，至無
    繼續強制戒治之必要為止。但最長不得逾一年。依前項規定
    為觀察、勒戒或強制戒治執行完畢釋放後，五年後再犯第十
    條之罪者，適用本條前二項之規定；毒品危害防制條例第二
    十條定有明文。次按，犯第十條之罪者，於犯罪未發覺前，
    自動向行政院衛生署指定之醫療機構請求治療，醫療機構免
    將請求治療者送檢察機關。依前項規定治療中經查獲之被告
    ，應由檢察官為不起訴之處分，但以一次為限，同條例第二
    十一條亦有明定。
二、本件抗告人即被告乙○○明知海洛因係毒品危害防制條例第
    二條第二項第一款所列之第一級毒品，不得施用。竟於民國
    九十五年十一月十五日上午十時四十二分許，在臺灣板橋地
    方法院檢察署觀護人採尿前二十六小時內之某時，在不詳地
    點施用第一級毒品海洛因，嗣經觀護人採尿，經檢驗其尿液
    中呈毒品海洛因代謝物嗎啡陽性反應而發現上情，原審依上
    開證據資料裁定被告乙○○施用第一級毒品海洛因，令入勒
    戒處所施以觀察、勒戒，核無不合。
三、抗告意旨略以：被告乙○○於九十五年十月間因涉施用毒品
    案件，經臺灣板橋地方法院檢察署檢察官偵查後，以證據不
    足而為不起訴處分，嗣臺灣板橋地方法院檢察署之觀護人認
    被告有施用毒品之嫌疑，遂轉介被告前往「桃園榮民醫院」
    ，自九十五年十一月一日起接受該院受桃園縣衛生局委託執
    行之「針頭注射海洛因患者替代治療試辦計劃」，以美沙酮
    （Methadone） 治療海洛因成癮，現仍在接受治療中，想係
    其間因服用美沙酮致尿液呈偽陽性反應。另縱認被告有施用
    毒品海洛因之犯行，但被告已於九十五年十一月一日起自動
    接受治療，核屬毒品危害防治條例第二十一條所指「施用毒
    品自動請求戒治者」，應可逕予不起訴，原裁定未查，裁定
    被告應至勒戒處所執行觀察、勒戒，顯與上開規定不合，為
    此提起抗告，請求撤銷原裁定云云。
四、本院查：
    （一）被告矢口否認有施用毒品海洛因之犯行，惟其於九十
          五年十一月十五日上午十時四十二分許，在臺灣板橋
          地方法院檢察署觀護人室採尿送驗，經臺灣尖端先進
          生技醫藥股份有限公司鑑定結果，確認其尿液中有海
          洛因代謝物嗎啡陽性反應，有該公司九十五年十一月
          二十四日「濫用藥物尿液檢驗報告」、檢體代號對照
　　　　　表各一紙在卷可稽。次查，該公司係先以酵素免疫分
  　　　　析法（ＥＩＡ）篩驗，驗出其尿液中之海洛因代謝物
　　　　　嗎啡濃度超出檢測範圍，再以氣相層析質譜儀分析法
　　　　　（ＧＣ＼ＭＳ）確認；檢驗方法係以「氣相層析儀」
　　　　　先將物質氣化後，再經分析管分離，由於各種物質之
　　　　　沸點及對管柱之吸附力均不同，在經過檢測器（Dete
　　　　　ctor）測定後，表現出不同之滯留時間 （Retension
　　　　　time），以滯留時間來判斷係何種物質；再利用「質
  　　　　譜儀」為檢測器，將物質撞擊成碎片，記錄其質譜圖
　　　　　。因每個化合物之鍵結能力不同，故不同之物質會有
  　　　　其特定之質譜圖，因此在物質之判斷上有如指紋之鑑
　　　　　定，在理論上，扣除人為之因素，其精確度已接近百
　　　　　分之百。又人體施用第一級毒品海洛因經尿液排出之
　　　　　時間，依施用者食量多寡、人體代謝功能、施用者年
　　　　　齡及性別而有所差異，惟一般而言，施用海洛因者在
　　　　　二十六小時內所排出之尿液，均有可能被檢出，此為
　　　　　本院歷來審理毒品案件職務上所知悉。被告於九十五
　　　　　年十一月十五日上午十時四十二分所採取之尿液中既
　　　　　有海洛因代謝物嗎啡陽性反應，則其在採尿前二十六
　　　　　小時內之某時，至少有非法施用第一級毒品海洛因一
　　　　  次之犯行，殆可認定。
　　（二）被告雖執前詞置辯，惟「美沙酮」因其戒斷症斷與海
　　　　　洛因類似，輒用以治療海洛因成癮患者之戒毒使用，
　　　　　其施用後代謝物為美沙酮、２－亞乙基－１、５－二
　　　　　甲基－３、３－聯二苯咯烷（ＥＤＤＰ）、２－乙
　　　　　基－５－甲基－３、３－聯二苯咯（ＥＭＤＰ）
　　　　　，使用二十四小時尿液中美沙酮之量為使用劑量百分
  　　　　之五至五十，而ＥＤＤＰ為百分之三至二十五，ＥＭ
　　　　　ＤＰ則由於尿液酸鹼值、體積、使用劑量和代謝速度
 　　　 　不同而有個別差異，但其代謝究與海洛因不同，有本
　　　　　院向尖端公司查詢之書面函覆及公務電話紀錄各一紙
  　　　　附卷可憑。本案被告尿液中之海洛因代謝物嗎啡濃度
    　　　高達八一四ＮＧ／ＭＬ，依前開有關鑑驗方法之說明
　　　　　，已可排除偽陽性反應之可能，被告所辯顯屬事後卸
　　　　  責之詞，殆無可採。
    （三）本院審核上開卷證資料屬實，原審據此裁定令被告入
　　　　　勒戒處所施以觀察、勒戒，並無不當。被告提起抗告
　　　　　指其業已自行前往指定醫院戒毒，應可免除此觀察、
　　　　　勒戒之處分。然依首揭說明，得以自動治療請求免送
　　　　　檢察機關者，以「犯罪未發覺前」為限。易言之，其
  　　　　遮斷之效力在「自動治療前之犯罪」，若只須前往治
    　　　療即可免除自觀察勒戒，不啻表示被告僅須自動治療
　　　　　，日後即可任意施用毒品，不受管制，此當非立法本
　　　　　旨。本案被告固於九十五年十一月一日前往「桃園榮
　　　　　民醫院」接受桃園縣衛生局委託該院執行之「針頭注
　　　　　射海洛因患者替代治療試辦計劃」，有診斷證明書在
  　　　　卷可憑。但依前開驗尿報告顯示，被告施用毒品海洛
　　　　　因之期間，係九十五年十一月十五日上午十時四十二
　　　　　分採尿前二十六小時內之某時，即與上開規定不合，
　　　　　不能邀此寬典。被告執此事由提起抗告，請求撤銷原
  　　　　裁定，為無理由，應駁回之。
據上論斷，應依刑事訴訟法第四百十二條裁定如主文。
中　　華　　民　　國　　96　　年　　4 　　月　　25　　日
　　　　　　　　　刑事第四庭  審判長法　官  蔡秀雄
      　　　　　　　　　　　　　　　法  官  陳國文
　　　      　　　　　　　　　　　　法  官  鄭水銓
以上正本證明與原本無異。
本裁定不得再抗告。
                                    書記官  劉貞達
中　　華　　民　　國　　96　　年　　4　 　月　　26　　日
